臺灣高雄地方法院行政訴訟判決
                                      110年度交字第540號
原      告  吳建成  
被      告  高雄市政府交通局

代  表  人  張淑娟  
上列當事人間交通裁決事件，原告不服被告民國110年11月8日高
市交裁字第32-B00000000號裁決，提起行政訴訟，本院判決如下
：
    主　文
原告之訴均駁回。
訴訟費用新臺幣參佰元由原告負擔。
    事實及理由
一、程序事項：按行政訴訟法第237條之7規定，交通裁決事件之
    裁判，得不經言詞辯論為之。本件屬交通裁決事件，依兩造
    所述各節及卷內資料其事證已臻明確，本院認無經言詞辯論
    之必要，爰不經言詞辯論而為判決。
二、事實概要：原告於民國110年9月6日20時25分許駕駛車牌號
  &0000; 碼000-0000號自用小客車（下稱系爭車輛），在高雄
    市○○
    區○○街000號前，因有「在顯有妨礙他車通行處所停車」
    之違規行為，經高雄市政府警察局三民第一分局哈爾濱街派
    出所（下稱舉發機關）員警填掣高市警交字第B00000000號
    舉發違反道路交通管理事件通知單（下稱舉發通知單）逕行
    舉發。嗣原告於應到案日期前之110年9月21日陳述不服，經
    被告函詢舉發機關後，認原告確有上揭違規行為，乃依道路
    交通管理處罰條例（下稱處罰條例）第56條第1項第5款規定
    ，於110年11月8日開立高市交裁字第32-B00000000號裁決書
    （下稱原處分），裁處原告「罰鍰新臺幣（下同）900元」
    。原告不服，提起本件行政訴訟。
三、原告主張：系爭地點無禁停紅線，主管機關亦未於明顯處公
    告本路段禁止停車，而系爭車輛靠邊停未阻礙他車通行，尚
    能供2部車交會，且該處為早市市場，晚上並無任何營業、
    車流量稀少，大型消防車、救護車、工程救險車皆能迅速通
    過，況原告於前擋風玻璃上留有聯繫方式，員警得施以勸導
    而非逕行舉發。又當時路邊亦停有其他車輛，舉發機關應就
    違停車輛併同開罰，而非針對特定車輛選擇性執法等語。並
    聲明：㈠原處分撤銷；㈡被告應返還原告所繳納罰鍰900元。
四、被告則以：按處罰條例第56條第1項第5款之規定，係以「在
    顯有妨礙其他人、車通行處所停車」為處罰之構成要件，其
    立法意旨，係為消除道路任意停放車輛，以維護交通秩序，
    避免交通秩序紊亂。依上開法條文義及規範目的觀之，倘受
    處分人之停車，依客觀情況，已明顯導致妨礙其他人、車通
    行或阻礙交通順暢，即可認已構成違規，自非以原告主觀感
    受為判斷基準。經檢視舉發員警職務報告略以：「職接獲通
    知高雄市○○區○○街000號有自小客車停放路邊迫使來往車輛
    必須跨越雙向禁止超車線，到場發現BAN-6167確如報案內容
    所述；因當時駕駛人不在車上，停放位置佔住過半車道如附
    圖，造成該址無法正常雙向會車，遂以顯有妨礙其他人、車
    通行逕行舉發」。復經檢視採證相片可見：系爭車輛左側為
    分向限制線(雙黃實線)，右側緊鄰一商家攤車及液化瓦斯桶
    。又原告車輛之停放位置已然佔據該路段車道約2/3寬度，
    所餘路幅，顯然僅得使一部機慢車繞行原告車輛左側行駛，
    要達到不跨線違規行駛之狀態，勢必得減緩速度謹慎注意，
    始得為之。甚而，因系爭車輛停放於此，致同向之其他小型
    車(如一小客車)以上之駕駛人必須偏離原有行進路線，甚而
    跨越分向限制線(雙黃實線)駛入對向車道，增加汽車交織行
    駛之風險。依前揭說明，足證原告車輛確有「在顯有妨礙他
    車通行處所停車」之行為，至為灼然等語，資為抗辯。並聲
    明：原告之訴駁回。
五、本院之判斷：
  ㈠按「汽車駕駛人停車時，有下列情形之一者，處600元以上1,
    200元以下罰鍰：……5.在顯有妨礙其他人、車通行處所停車
    」，處罰條例第56條第1項第5款定有明文。再按違反道路交
    通管理事件統一裁罰基準及處理細則（下稱處理細則）第1
    條規定：「本細則依道路交通管理處罰條例第92條第4項規
    定訂定之。」第2條規定：「（第1項）處理違反道路交通管
    理事件之程序及統一裁罰基準依本細則之規定辦理。（第2
    項）前項統一裁罰基準，如附件違反道路交通管理事件統一
    裁罰基準表(下稱裁罰基準表)。」上開處理細則之規定，就
    其立法目的及功能，乃為防止處罰機關枉縱或偏頗，依處罰
    條例第92條第4項所授權交通部會同內政部訂定處理細則及
    其附件裁罰基準表，用以維持裁罰之統一性與全國因違反道
    路交通管理事件受處罰民眾之公平，不因裁決人員不同，而
    生偏頗，寓有避免各監理機關於相同事件恣意為不同裁罰之
    功能，並非法所不許，於憲法上保障人民財產權之意旨並無
    牴觸（此並有司法院釋字第511號解釋理由書意旨足資參照
    ），並無違反法律保留原則。而依裁罰基準表的記載，小型
    車在顯有妨礙其他人、車通行處所停車，期限內繳納或到案
    聽候裁決者，應處罰鍰900元，核此規定，既係基於母法之
    授權而為訂定，且就處理細則附件所示裁罰基準表中有關處
    罰條例第56條第1項第5款規定之裁罰基準內容，並未牴觸母
    法，被告自得依此基準而為裁罰。
  ㈡本件如事實概要欄所述之原告違規事實，有舉發通知單、原
    處分之裁決書、送達證書、高雄市政府警察局三民第一分局
    111年1月11日高市警三一分交字第11170030900號函、員警
    職務報告、高雄市三民第一分局哈爾濱街派出所110報案紀
    錄單、採證照片、110年10月15日高市警三一分交字第11072
    739800號函等在卷可稽(本院卷第39至70頁)，洵堪認定為真
    。
　㈢原告固主張系爭車輛靠邊停未阻礙他車通行，尚能供2部車交
    會，且該處為早市市場，晚上並無任何營業、車流量稀少云
    云。然查，依系爭車輛車籍資料可知該車車寬為198公分(本
    院卷第85頁)，又系爭車輛遭舉發違規停車路段之單向車道
    寬度約360公分，此有高雄市政府警察局三民第一分局111年
    8月10日高市警三一分交字第11172371500號函在卷可憑(本
    院卷第79頁)；是以，系爭車輛之車身寬度已佔據該路段單
    向車道寬度一半以上之比例，已造成用路人道路使用空間縮
    減，足以增加其他汽機車駕駛人或行人為閃避、繞越該違規
    車輛所衍生之危險，甚至可能發生他車必須跨越該路段雙向
    禁止超車線而佔據來車道行駛之情形，足生危害於公眾。是
    原告行為已然該當處罰條例第56條第1項第5款「在顯有妨礙
    他車通行處所停車」之要件，原告前開主張，難以憑採。
  ㈣原告又主張其於前擋風玻璃上留有聯繫方式，員警得施以勸
    導而非逕行舉發云云。惟按處理細則第12條第1項第6款規定
    「行為人有下列情形之一，而未嚴重危害交通安全、秩序，
    且情節輕微，以不舉發為適當者，交通勤務警察或依法令執
    行交通稽查任務人員得對其施以勸導，免予舉發：……六、深
    夜時段（零至六時）停車，有本條例第56條第1項之情形。
    但於身心障礙專用停車位違規停車或停車顯有妨礙消防安全
    之虞，或妨礙其他人車通行經人檢舉者，不在此限。」系爭
    車輛違規停車時間為晚間8時25分，不符合前開深夜時段(零
    至六時)停車得施以勸導，免予舉發之規定；況且，本件係
    由民眾檢舉而經員警開單舉發，此有高雄市三民第一分局哈
    爾濱街派出所110報案紀錄單在卷可佐(本院卷第53頁)，亦
    當然不適用前揭以勸導代替舉發之規定，原告前開主張容有
    誤會，尚無可採。
　㈤原告另主張當時路邊亦停有其他車輛，舉發機關應就違停車
    輛併同開罰，而非針對特定車輛選擇性執法云云；按行政行
    為，非有正當理由，不得為差別待遇，行政程序法第6 條固
    定有明文，然行政機關若行使職權時未依法為之，致誤授與
    人民依法原不應授與之利益，或就個案違法狀態未予排除而
    使人民獲得利益，該利益並非法律所應保護之利益，因此其
    他人民不能要求行政機關比照各該案例授與利益，亦即人民
    不得主張「不法之平等」。又「信賴保護原則」，係指行政
    處分雖有瑕疪，但相對人或關係人對其存續已有信賴，而行
    政機關之事後矯正，將因此增加其負擔者，即不得任意為之
    之謂。如行政機關有前述怠於行使權限，致使人民因個案違
    法狀態未排除而獲得利益情形，並非行政機關所為行政處分
    之存續使人民產生信賴，自無信賴保護原則之適用。從而，
    亦無基於信賴保護原則進而主張不法平等之餘地。( 最高行
    政法院92年度判字第275 號、92年度判字第684 號判決參照
    ) 。依此，原告自無從據此主張原處分有違平等原則及信賴
    保護原則，亦難據為原告得以免責之有利認定。
六、綜上所述，本件原告確有「在顯有妨礙他車通行處所停車」
    之違規事實，應擔負行政處罰責任，被告援引處罰條例第56
    條第1項第5款暨裁罰基準表等規定，裁處原告罰鍰900 元，
    核無違誤。從而，原告訴請撤銷原處分，並請求被告返還所
    繳納罰鍰900元，均無理由，應予駁回。
七、本件事證已臻明確，兩造其餘攻擊、防禦方法及舉證，經本
    院審酌後，認對於判決結果不生影響，爰不一一論述，併此
    敘明。
八、本件第一審裁判費為300 元，應由原告負擔，爰確定第一審
    訴訟費用額如主文第2 項所示。
據上論結，本件原告之訴為無理由，依行政訴訟法第237條之7、
第237條之8第1項、第237條之9第1項、第236條、第98條第1項前
段，判決如主文。
中　　華　　民　　國　　111 　年　　11　　月　　4 　　日
　　　　　　　　　行政訴訟庭　法　官　謝琬萍
以上正本係照原本作成。
如不服本判決，應於判決送達後20日內，向本院提出上訴狀並表
明上訴理由（原判決所違背之法令及其具體內容或依訴訟資料可
認為原判決有違背法令之具體事實），其未載明上訴理由者，應
於提出上訴後 20 日內向本院補提理由書（上訴狀及上訴理由書
均須按他造人數附繕本，如未按期補提上訴理由書，則逕予駁回
上訴），並應繳納上訴裁判費新臺幣 750 元。
中　　華　　民　　國　　111 　年　　11　　月　　4 　　日
                              書記官   林麗文